臺灣嘉義地方法院刑事判決
111年度訴字第443號
公  訴  人  臺灣嘉義地方檢察署檢察官
被      告  左祐豪



選任辯護人  王紹銘律師
上列被告因違反藥事法案件，經檢察官提起公訴（111 年度偵字
第5302號），本院判決如下：
    主    文
本件免訴。
扣案之胎盤抽出物製劑貳盒均沒收。
    理    由
一、公訴意旨略以：被告左祐豪【其它違反藥事法部分，另由檢
    察官以110 年度偵字第10414 號、111 年度偵字第4906號提
　　起公訴，業經本院以111 年度訴字第432 號協商判決確定，
　　詳後述】為祐好雲彩企業有限公司（下稱祐好雲彩公司）負
　　責人，並以該公司名義申辦門號0000-000-000使用。詎被告
　　左祐豪未經衛生福利部核准，理應知悉胎盤抽出物製劑，為
　　藥事法所規範之藥品，應先向衛生福利部申請核准，始可輸
　　入，竟未經衛生福利部核准，基於輸入禁藥之犯意，先於民
　　國109 年4 月13日，在高雄市某處，由被告左祐豪以手機（
　　門號0000-000-000）下載App 「EZ WAY易利委」後，上傳其
　　身分證正反面照片為實名認證註冊後，而於110 年8 月22日
　　，由「鄧建飛」委由福隆國際企業有限公司（下稱福隆公司
　　），以納稅義務人及收貨人左祐豪之名義（收貨人電話號碼
　　0000-000-000），向財政部關務署臺北關（以下稱臺北關）
　　申報進口快遞貨物1 筆（報單號碼 CX10309HY925 、主提單
　　號碼000-00000000、分提單號碼0000000000），再由被告左
　　祐豪以手機App 「EZ WAY易利委」，於110 年8 月22日某時
　　，在嘉義市某處，以線上委任回覆作業，簽立個案委任書，
　　確認委任福隆公司就上開貨物進行報關。嗣臺北關人員查驗
　　後，發現為胎盤抽出物製劑（2 盒），並經食藥署認定，屬
　　藥事法所稱之藥品而查獲。因認被告左祐豪係犯藥事法第82
　　條第1 項之輸入禁藥罪嫌。
二、按案件曾經判決確定者，應諭知免訴之判決，且得不經言詞
    辯論為之，刑事訴訟法第302 條第1 款、第307 條定有明文
    。次按刑事訴訟法第302 條第1 款規定，案件曾經判決確定
    者，應為免訴之判決，係以同一案件，已經法院為實體上之
    確定判決，該被告應否受刑事制裁，既因前次判決而確定，
    不能更為其他有罪或無罪之實體上裁判，此項原則，關於實
    質上一罪或裁判上一罪（如連續犯、牽連犯、想像競合犯）
    ，其一部事實已經判決確定者，對於構成一罪之其他部分，
    亦均應適用，此種事實係因審判不可分之關係在審理事實之
    法院，就全部犯罪事實，依刑事訴訟法第267 條規定，本應
    予以審判，故其確定判決之既判力自應及於全部之犯罪事實
    （最高法院32年上字第2578號判例、49年台非字第20號判例
    、60年台非字第77號判例、93年度台上字第6182號判決意旨
　　參照）。即法律上一罪之案件，無論其為實質上一罪（接續
　　犯、繼續犯、集合犯、結合犯、吸收犯、加重結果犯）或裁
　　判上一罪（想像競合犯及刑法修正前之牽連犯、連續犯），
　　在訴訟上均屬單一性案件，其刑罰權既僅一個，自不能分割
　　為數個訴訟客體。而單一案件之一部犯罪事實曾經有罪判決
　　確定者，其既判力自及於全部，其餘犯罪事實不受雙重追訴
　　處罰（即一事不再理），否則應受免訴之判決（最高法院98
　　年度台非字第30號、103 年度台上字第4415號、108 年度台
　　非字第207 號判決意旨參照）。換言之，實質上一罪或裁判
　　上一罪案件，倘已經起訴之顯在事實業經判決有罪確定者，
　　縱法院於裁判時不知尚有其他潛在事實，其效力仍及於未起
　　訴之其餘潛在事實，此即既判力之擴張（最高法院103 年度
　　台上字第2249號判決意旨參照）。 
三、經查：被告左祐豪知悉含有尼古丁成分之電子煙油，為藥事
　　法所規範之藥品，應先向衛生福利部申請核准，始可輸入，
　　若未經衛生福利部核准，擅自輸入，即屬禁藥，竟基於輸入
　　、販賣禁藥之接續犯意，為以下犯行：
    ㈠由中國大陸居民「鄧建飛」委託臺灣公司進行報關作業，
　　　自109 年3 月間起自110 年11月間止，由被告左祐豪使用
　　　祐好雲彩公司（責責人左祐豪，門號0000-000-000），以
　　　納稅義務人張詹蓮珠，及收貨人被告左祐豪之名義，分次
　　　收受中國大陸人民「鄧建飛」自中國郵寄內含尼古丁成分
　　　之電子煙油等商品，再經物流業者寄送至嘉義縣○○鎮○
　　　○街000 號3 樓，由被告左祐豪協助在前揭處所設立電子
　　　煙囤貨倉庫（自110 年1 月15日起承租），以此方式非法
　　　輸入電子煙。被告左祐豪並在網路蝦皮拍賣及露天拍賣網
　　　站，以其與祐好雲彩公司名義，註冊蝦皮拍賣會員「4130
　　　82g」、「413075g」、「too5325 」、「vavape」帳號，
　　　或以其及母湯秋連、友人陳淑貞、表兄湯振彬等名義註冊
　　　「veex9999」、「yy00000000」、「000000000 」、「00
　　　00000000」等露天拍賣會員帳號，將上開帳戶交付「鄧建
　　　飛」於網路上刊登販售電子煙及相關產品之廣告，再由被
　　　告左祐豪自前開囤貨倉庫出貨寄送予一般不特定買家。被
　　　告左祐豪並以祐好雲彩公司名義向永豐商業銀行申設帳戶
　　　（帳號：00000000000000），並設定在蝦皮拍賣網站收取
　　　貨款之銀行帳戶，且該帳戶自109 年7 月起至110 年11月
　　　間，販賣電子煙產品共計12,159筆交易，並收取販售電子
　　　煙貨款共計新臺幣（下同）13,805,676元。被告左祐豪另
　　　以「祐好雲彩企業左祐豪」名義，向玉山銀行申設金融帳
　　　戶（帳號：0000000000000 ），作為設定在露天拍賣平臺
　　　收取貨款之銀行帳戶，該帳戶自109 年4 月起至110 年11
　　　月間，販賣電子煙產品共計214,389 支，並收取販售電子
　　　煙貨款19,319,579元，合計上開2 帳戶，總計收受販賣電
　　  子煙貨款高達33,125,255元。被告左祐豪並將前開販賣電
　　　子煙所得款項，使用其永豐商業銀行、臺灣土地銀行、陽
　　　信銀行、臺灣中小企業銀行、上海商業儲蓄銀行、中華郵
　　　政、台新國際商業銀行、國泰世華銀行等8 個帳戶，透過
　　　網路拍賣平臺交易，匯回至「鄧建飛」指定之中國大陸銀
　　　行帳戶。
    ㈡於110 年4 月16日，由「鄧建飛」委由福隆公司，以納稅
　　　義務人張詹蓮珠，向臺北關申報進口快遞貨物1 批（簡易
　　　申報單號碼：CX/10/309/HS235 、主提單號碼：000-0000
　　　0000、分提單號碼：0000000000），原申報貨名為「SHIR
　　　TBLOUSES」，並在新竹物流收件單之收貨人記載「陳祐豪
　　　0000-000-000、嘉義縣○○鎮○○街000 號3 樓B 室」，
　　　內含尼古丁之電子煙油54瓶。
    ㈢嗣110 年11月4 日，經嘉義縣調站約談被告左祐豪到案，
　　　其並提供扣案之電子煙油、煙彈、霧化器、霧化芯等物品
　　　，經嘉義縣衛生局於110 年11月18日送交衛生福利部食品
　　　藥物管理署鑑識含尼古丁成分而查獲。
　　上開犯罪事實，業經臺灣嘉義地方檢察署檢察官於111 年6
　　月7 日以110 年度偵字第10414 號、111 年度偵字第4906號
　　向本院提起公訴，於同年6 月24日繫屬本院，由本院於同年
　　9 月30日以111 年度訴字第342 號協商判決判處被告犯藥事
　　法第82條第1 項之輸入禁藥罪，處有期徒刑6 月。緩刑2 年
　　，並應於判決確定之日起1 年內向公庫支付新臺幣10萬元確
　　定在案（最高法院111 年度台非大字第15號裁定意旨參照，
　　下稱前案），此有前案起訴書、本院刑事判決書、臺灣高等
　　法院被告前案紀錄表等附卷可查，並經本院調取前案之偵審
　　卷宗核閱無誤。 
四、又行為人主觀上基於單一之犯意，以數個舉動接續進行，而
　　侵害同一法益，在時間、空間上有密切關係，依一般社會健
　　全觀念，難以強行分開，在刑法評價上，以視為數個舉動之
　　接續實行，合為包括之一行為予以評價，較為合理，即得一
　　接續犯論以包括之一罪，以免刑法過度之評價（最高法院99
　　年度台上字第4062號、103 年度台上字第4094號判決意旨參
　　照）。核諸被告前案所認違反藥事法第82條第1 項輸入禁藥
　　、同法第83條第1 項販賣禁藥之接續犯意，其犯罪時間係「
　　109 年3 月間起自110 年11月間止（扣案之尼古丁樣式龐雜
　　數量上萬亦可知多次報關、分批輸入）」，已涵蓋本案違反
　　藥事法第82條第1 項輸入禁藥之犯罪時間「110 年8 月22日
　　」，且本案與前案皆由「鄧建飛」透過福隆公司報關進口之
　　方式先後輸入禁藥，犯罪手法均同。被告於偵查中供稱：伊
　　確實有收貨，但如何納稅是大陸那邊處理，伊只是單純收貨
　　而已，（電子煙或胎盤抽出物製劑）大陸那邊要怎麼寄，是
　　報關行那邊的事情等語（見偵卷第17頁），可見得被告收貨
　　不問品項種類，益徵其主觀上乃係基於輸入禁藥之單一犯意
　　。客觀上無論尼古丁、胎盤抽出物製劑等皆屬藥事法第6 條
　　定義藥品，且係同法第22條所稱禁藥（最高法院著有82年度
　　台上字第7104號、83年度台上字第5509號判決意旨），上開
　　期間縱輸入不同種類之禁藥，所侵害者為同一社會法益，並
　　無數罪名之情形（最高法院96年度台上字第6708號、110 年
　　度台非字第14號判決、臺灣高等法院111 年度上易字第1229
　　號判決，不問品項見解亦同此理）。則被告既基於單一輸入
　　禁藥之犯意，於密接時、地以相同方式所為，侵害同一法益
　　，各次舉動獨立性極為薄弱，刑法評價上，應認為包括之一
　　行為，為接續犯僅論以實質上一罪，即本案與前案核屬同一
　　案件。揆諸首開說明，本案與前案具有實質上一罪關係，在
　　訴訟上屬單一性案件，被告前案既經有罪判決確定，其既判
　　力自及於本案，是本案已為前案確定判決效力所及，爰不經
　　言詞辯論，逕行諭知免訴之判決。
五、按刑法關於沒收之規定業於105 年7 月1 日起施行後，沒收
　　之法律效果具有獨立性已非從刑，則縱使本案為免訴之判決
　　，本院仍得依法單獨為沒收之諭知。扣案之胎盤抽出物製劑
　　2 盒（參警卷第10頁），收貨人係被告、供其本案犯行所用
　　之物，且卷內亦無證據可證業經主管機關依醫藥事法第79條
　　規定沒入銷燬（最高法院93年度台上字第738 號判決意旨參
　　照），爰仍依刑法第38條第2 項前段規定宣告沒收。
據上論斷，應依刑事訴訟法第302 條第1 款、第307 條，刑法第
11條前段、第38條第2 項前段，判決如主文。
本案經檢察官邱朝智偵查起訴。
中    華    民    國    111   年    11    月    11    日
                  刑事第六庭    審判長法  官  王品惠
　　　　　　　　　                    法  官  郭振杰
　　　　　　　　　　　　　　　　　　  法  官  沈芳伃
以上正本證明與原本無異。
如不服本判決應於收受判決後20日內向本院提出上訴書狀，並應
敘述具體理由；其未敘述上訴理由者，應於上訴期間屆滿後20日
內向本院補提理由書（均須按他造當事人之人數附繕本）「切勿
逕送上級法院」。告訴人或被害人如對於本判決不服者，應具備
理由請求檢察官上訴，其上訴期間之計算係以檢察官收受判決正
本之日期為準。 
                                      書記官  戴睦憲
中    華    民    國    111   年    11    月    11    日